【裁判字號】    98,交抗,2167
【裁判日期】    980910
【裁判案由】    違反道路交通管理處罰條例
【裁判全文】
臺灣高等法院交通事件裁定            98年度交抗字第2167號
抗  告  人
即受處分人  甲○○
上列抗告人因違反道路交通管理處罰條例案件，不服臺灣板橋地
方法院民國98年8月11日所為裁定（98年度交聲字第844號），提
起抗告，本院裁定如下：
    主  文
抗告駁回。
    理  由
一、原審裁定意旨略以：受處分人甲○○於民國98年2月20日23
    時51分許，騎乘車牌號碼MFS-199號重型機車，行經臺北縣
    蘆洲市○○路305號前，因受處分人拒絕接受酒精濃度測試
    之檢定，經臺北縣政府警察局蘆洲分局（下稱蘆洲分局）集
    賢派出所警員當場以北縣警交大字第C00000000號違反道路
    交通管理事件通知單舉發，嗣移送原處分機關認受處分人確
    有前揭違規行為，爰依道路交通管理處罰條例第35條第4項
    、第67條第2項（裁決書舉發違反法條部分漏載第67條第2項
    ，應予補充更正）之規定，裁處罰鍰新臺幣（下同）60,000
    元，並吊銷其駕駛執照，3年內禁考。而受處分人不服裁罰
    處分聲明異議稱：伊騎機車搭載小弟未戴安全帽，被警攔檢
    ，伊即交付駕照及行照，之後警員要求酒測，伊剛好肚子不
    適，乃到附近店家借廁所，待伊回到現場時，警員和伊之小
    弟已走人，伊只好回家等候通知；隔日蘆洲分局集賢派出所
    通知伊去拿回證件時，警員竟開立拒絕酒測罰單，令伊深感
    不服，因伊如有拒絕酒測，何須將駕照及行照交給警員，且
    罰單上又將伊之名字寫錯，經向蘆洲監理所申訴，監理所只
    說是警員掣單時筆誤，仍維持原處分，伊不服乃聲明異議，
    請求撤銷原處分。原審經查受處分人確於上開時地騎車違規
    及拒絕酒測，且經傳喚證人即舉發警員乙○○就受處分人「
    拒絕接受酒精濃度測試檢定」之違規情形證述明確，且其證
    述並無不合常理或矛盾之處，與受處分人之間亦不相識，且
    無宿怨嫌隙，當不至甘冒涉犯偽證罪之風險僅為罰鍰處分而
    蓄意構陷，此外，並查無其他任何事證可認其證述有何瑕疵
    或與事理不符之處，依直接審理所得心證，認受處分人猶執
    前詞置辯，顯係事後推諉卸責之詞，洵無可採。從而，原處
    分機關援引道路交通管理處罰條例第35條第4項、第67條第2
    項規定，裁處受處分人罰鍰60,000元，並吊銷駕駛執照，3
    年內禁考，核無違誤，聲明異議為無理由，予以裁定駁回。
二、抗告意旨則以：原審於調查庭時，只對抗告人詢問身分證字
    號、地址後，就叫抗告人在旁邊旁聽，僅對警員詢問，不給
    抗告人反駁機會，原審只採信警員的供詞，令抗告人實難甘
    服，故提起抗告。
三、按汽車駕駛人拒絕接受酒精濃度測試之檢定者，處新臺幣6
    萬元罰鍰，並當場移置保管該車輛及吊銷該駕駛執照。道路
    交通管理處罰條例第35條第4項前段定有明文，又汽車駕駛
    人，曾依同條例第35條第4項前段之規定吊銷駕駛執照者，3
    年內不得考領駕駛執照，道路交通管理處罰條例第67條第2
    項亦有規定。對於違反道路交通管理處罰條例之行為，當場
    舉發者，應填記駕駛人或行為人姓名、性別、出生年月日、
    地址、身分證統一編號及車主姓名、地址、車牌號碼、車輛
    種類；被查獲之駕駛人或行為人為受處分人時，應於填記通
    知單後將通知聯交付該行為人簽名或蓋章收受之；拒絕簽章
    者，仍應將通知聯交付該駕駛人或行為人收受，並記明其事
    由及交付之時間；拒絕收受者，應告知其應到案時間及處所
    ，並記明事由與告知事項，視為已收受。違反道路交通管理
    事件統一裁罰標準及處理細則第11條第1項第1款亦有明定，
    本件抗告人即受處分人於98年2月20日23時51分許，騎乘MFS
    -199號重型機車，行經臺北縣蘆洲市○○路305號前，經蘆
    洲分局集賢派出所警員攔查時，疑有酒後駕車之嫌，警員欲
    對之實施酒精濃度測試檢定，然抗告人交付駕照及行照予警
    員後，即離開現場拒絕檢測，警員認抗告人有「拒絕接受酒
    精濃度測試檢定」之違規事實而當場掣單舉發，因抗告人拒
    絕簽收，故於舉發通知單上註明「拒簽收」之事由，而視為
    已收受；嗣移送原處分機關認本件違規屬實，於98年4月3日
    以北監蘆字第裁46-C00000000號裁決書裁處抗告人罰鍰60,0
    00元，吊銷駕駛執照，3年內禁考之事實，有臺北縣政府警
    察局北縣警交大字第CO0000000號舉發通知單、酒精濃度測
    定紀錄表影本、北監蘆字第裁46-C00000000號裁決書影本各
    在附卷可參。雖抗告人否認有拒絕接受酒精濃度測試檢定之
    違規行為，惟證人即本件舉發警員乙○○於原審到庭證稱：
    「98年2月20日晚上約11點多，其在蘆洲市○○路408巷50號
    執行取締酒駕勤務，當時異議人（即抗告人）騎著機車，該
    機車後面載著一名沒有戴安全帽之男性乘客，其看到該後座
    乘客沒有戴安全帽，且異議人騎車搖搖晃晃的，所以就騎著
    警用機車上前，直至民族路305號前，才將異議人攔下，異
    議人也停止行進，當時異議人身上酒味非常濃重，而且講話
    含糊不清，臉色潮紅，其要求異議人出示證件，異議人即把
    他的機車駕照、行照交給其，惟其要對異議人施以酒測時，
    異議人表示拒絕酒測，經其對異議人說明拒絕酒測，將被處
    罰鍰6萬元以及吊銷駕照3年，異議人說要開就開，並表示他
    的駕照、行照不要了，插在機車鑰匙孔上的鑰匙也沒拔除，
    然後沒跟其也沒跟他所搭載的乘客說任何原因，就離開現場
    ，其看到異議人用走的方式從民族路305號往三民路方向離
    去，異議人從巷子進去後，其就看不到他了，過沒多久，異
    議人所搭載之乘客跟其說他是異議人的弟弟，並表示這不關
    他的事，他也不知道他哥哥要去哪裡，他要離開，其即依規
    定讓該名乘客離開，而此時距異議人離開約莫過了3至5分鐘
    ，嗣該名乘客離開後，其才開始開立交通違規罰單，也一邊
    等異議人看他會不會再回來，所以就慢慢開罰單，直到其開
    完罰單離開現場，約已過了20分鐘，而這段期間異議人都沒
    有再回到現場，其亦依照規定代管車輛，異議人自始至終均
    未跟其及異議人所搭載之乘客表示因肚子不舒服，要去上廁
    所或類似的言語而離開現場，也沒說他等一下會再回來，隔
    天異議人的太太與小孩至集賢派出所取走罰單，並表示異議
    人不好意思自己過來拿，而其在罰單上收受通知聯欄寫「拒
    簽」的原因是只要異議人沒有在其開完罰單後當場簽名者，
    其就會寫拒簽。」等語（見原審卷第18頁反面至第19頁反面
    ），審諸證人即警員乙○○對於抗告人有關本件「拒絕接受
    酒精濃度測試之檢定」違規情形所述情節，並無不合常理或
    矛盾之處，其證詞已清楚敘述抗告人在舉發過程中如何拒絕
    接受酒精濃度測試之行為，其描述之舉發過程連續且完整，
    而該警員與抗告人並無仇怨，要無誣陷之必要，且其於原審
    具結作證，如有虛偽，須負偽證罪責，故其證述，自足憑採
    ；再本件並無任何積極證據證明警員乙○○就舉發違規事件
    有何虛偽不實之處，或其證述有何不可憑採之瑕疵存在，而
    抗告人更未提出任何相關證據以供調查，故不能僅憑抗告人
    片面指述遽認本件舉發交通違規事件有何不當之情事，則執
    勤警員本其維護交通安全、秩序之職責而依法舉發交通違規
    事件，自應受到合法、正確之推定，是原審以抗告人違規行
    為事證明確，認定原處分機關依道路交通管理處罰條例第35
    條第4項、第67條第2項規定，裁處罰鍰6萬元，並吊銷駕駛
    執照，3年內禁考，核無違誤，駁回抗告人於原審之異議，
    揆諸前揭規定，並無不當，據此，本件抗告為無理由，應予
    駁回。至於抗告人請求再予傳訊舉發違規事件之警員對質，
    因本件事證已明，核無必要。
四、依道路交通管理處罰條例第89條，道路交通案件處理辦法第
    26條，刑事訴訟法第412條，裁定如主文。
中    華    民    國    98    年    9     月    10    日
                  刑事第二十三庭審判長法  官  許宗和
                                      法  官  林海祥
                                      法  官  潘進柳
以上正本證明與原本無異。
不得再抗告。
                                      書記官  任正人
中    華    民    國    98    年    9     月    11    日


司法院資訊處製作；財團法人民間司法改革基金會備份。
